【裁判字號】    90,易,2611
【裁判日期】    901127
【裁判案由】    傷害等
【裁判全文】
臺灣板橋地方法院刑事判決                          九十年度易字第二六一一號
    被      告  甲○○○
                丙○○
                乙○○
右列被告因傷害等案件，經檢察官提起公訴（九十年度偵字第四一三五號、第九三二
三號），本院判決如左：
    主  文
甲○○○傷害人之身體，處拘役貳拾日，如易科罰金以佰元折算壹日。
丙○○公然侮辱人，處罰金貳仟元，如易服勞役以佰元折算壹日。
乙○○無罪。
    事  實
一、甲○○○、乙○○夫妻二人居於臺北縣蘆洲市○○路四二三巷四十八弄五號四樓
    ，平日與居於同址一、二樓之鄰居丙○○相處不睦，前曾於民國九十年一月十日
    因將一樓樓梯間出入口處之路面柏油剷平，棄置柏油碎塊地點一事，與丙○○發
    生爭執，迨同年月十四日上午十時多許，其夫妻二人發現上開柏油碎塊遭人棄置
    在其機車上，疑是丙○○所為，即在樓下與在二樓之丙○○相互爭執叫罵，其後
    甲○○○、乙○○夫妻二人即前往市場買菜，至同日上午十一時多許返回，夫妻
    二人先至對面同巷弄六號一樓鄰居簡進財處聊天，約至同日近約下午一時許，甲○○○即欲先返回住處煮飯，在其上址住處一樓樓梯間出入口處，適遇丙○○在
    該處持掃帚掃地，雙方互相譏諷復發生口角，相互拉扯，此刻乙○○、簡進財聞
    及二人爭吵聲後，隨即趕往查看，乙○○見丙○○持掃帚與其妻甲○○○相互拉
    扯，恐丙○○持掃帚毆打傷及其妻，遂上前將丙○○所持掃帚搶下，詎甲○○○
    基於傷害之故意，趁機出手扒抓丙○○臉部、頸部多處，致丙○○受有右臉頰各
    為5x0.3公分、3x0.3公分之二處挫傷、右上唇一處 1x0.3公分挫傷及後頸部一處
    3x0.8 公分挫傷等傷害。
二、丙○○不甘遭甲○○○抓傷，旋即返回上址一樓住處拿出拉鐵門所用之長條鐵鉤
    ，在上開樓梯間出入口處，遷怒於乙○○，即持該長條鐵鉤出手打向乙○○，惟
    被乙○○閃躲避過未擊中，乙○○並自路邊拿起一交通錐防衛，丙○○怒不可遏
    ，即在該樓梯間出入口眾人得以共見共聞之場所，出言以「幹你娘」之台語穢語
    ，公然辱罵乙○○。
三、案經丙○○訴由臺北縣警察局蘆洲分局報請及乙○○訴由臺灣板橋地方法院檢察
    署檢察官偵查起訴。
    理  由
一、訊據被告甲○○○、丙○○均矢口否認有上揭犯行，被告甲○○○辯稱：當時是
    丙○○先拿掃帚打伊，伊出手撥開自衛，恐係因此誤傷丙○○云云，被告丙○○
    則辯稱：當天是甲○○○、乙○○夫妻二人故意藉口向伊挑釁，聯手毆打伊，伊
    閃躲都來不及，豈有可能出口罵乙○○，在伊記憶中應無辱罵其夫妻二人云云。
    惟查：
    （一）被告甲○○○於右揭時地傷害告訴人丙○○之犯罪事實，業據告訴人鐘週
          明指訴歷歷，復有臺北縣蘆洲市○○路七號「全民醫院」出具之診斷證明
          書及門診病歷各一紙在卷可資佐證，且核諸被告甲○○○於警訊、偵查中
          均坦認有出手抓告訴人臉部行為等語（見偵查卷三頁反面、十八頁反面）
          ，堪認屬實。被告甲○○○雖辯稱：係自衛行為云云，然衡諸常情，被告
          甲○○○出手扒抓告訴人臉部行為，顯與防衛其指述告訴人持掃帚打人行
          為不相當，自屬攻擊行為，是其自衛行為之辯詞，應不足採。
    （二）被告丙○○於右揭時地公然辱罵乙○○之犯罪事實，亦據告訴人乙○○指
          述綦詳，核與證人簡進財及同巷弄四號二樓鄰居吳維琛證述目擊情節相符
          ，且衡諸被告丙○○於偵查中辯稱：「當時我很生氣，不確定有沒有罵。
          」等語（見偵查卷十九頁），復於本院審理時陳稱：「‧‧‧‧然後被告
          乙○○說我為什麼罵他母親，然後他就藉口叫他兒子及他弟弟下來，他們
          四人（指乙○○、甲○○○、其夫妻之子及乙○○之弟）開始威脅我並且
          作勢要打我，我就說如果我剛才有罵那句話我收回並且道歉，‧‧‧‧」
          等語（見本院九十年八月二十八日訊問筆錄），顯有心虛卸責之情，是被
          告丙○○上開所辯，應不足採，上揭犯罪事實堪認無訛。
    綜上所述，被告甲○○○、丙○○二人犯行，事證明確，均堪認定。
二、核被告甲○○○所為，係犯刑法第二百七十七條第一項之傷害罪；被告丙○○所
    為，則係犯刑法第三百零九條第一項之公然侮辱罪。爰分別審酌被告甲○○○、
    丙○○之素行、犯罪之動機、目的、手段、所生之危害、犯罪後態度等一切情狀
    ，各量處如主文所示之刑，並分別諭知易科罰金或易服勞役之折算標準，以示懲
    儆。
三、另公訴意旨謂：被告乙○○與被告甲○○○共同基於普通傷害之犯意，由乙○○
    出手抓住丙○○之手部，再由甲○○○徒手抓傷丙○○之臉部、頸部數下，因而
    造成丙○○受有上開傷害，因認被告乙○○亦犯刑法第二百七十七條第一項之傷
    害罪，與被告甲○○○為共同正犯云云。然被告乙○○堅決否認有與其妻甲○○○共同傷害告訴人丙○○之犯罪事實，辯稱：伊當天係上前將丙○○之掃帚搶下
    ，拉開丙○○與其妻甲○○○，並未拉住丙○○之手，讓其妻抓傷丙○○，況其
    如有心要傷害丙○○，伊大可直接出手毆打，何須大費周章拉住其手，由其妻出
    手抓傷他等語。經查，被告乙○○上開所辯，核與現場目擊證人簡進財、吳維琛
    證述之情節大致相符，且衡諸常情，被告乙○○果真有意與其妻甲○○○故意挑
    釁聯手傷害告訴人丙○○，豈有僅拉住告訴人丙○○一手，讓甲○○○抓傷後即
    罷手，徒讓告訴人丙○○有機會返家拿出長條鐵鉤反擊，是告訴人丙○○對被告
    乙○○部分之指訴，顯有違常情。又按犯罪事實應依證據認定之，無證據不得推
    定其犯罪事實，刑事訴訟法第一百五十四條定有明文。而所謂證據，係指足以證
    明被告確有犯罪行為之積極證據而言，該項證據須適於為被告犯罪之證明者，始
    得採為斷罪之資料；再告訴人之告訴，係以使被告受刑事訴追為目的，是其陳述
    是否與事實相符，仍應調查其他證據以資審認（參照最高法院六十九年臺上字第
    四九一三號、五十二年臺上字第一三○○號等判例要旨），是單憑告訴人丙○○
    之指訴，顯尚難遽認被告乙○○有與其妻甲○○○共犯傷害之犯行，此外復查無
    其他積極證據足認被告乙○○確有共犯傷害之犯行，是本件不能證明被告乙○○
    犯罪，自應為無罪判決之諭知。
據上論斷，應依刑事訴訟法第二百九十九條第一項前段、第三百零一條第一項，刑法
第二百七十七條第一項、第三百零九條第一項、第四十一條第一項前段、第四十二條
第二項，罰金罰鍰提高標準條例第一條前段、第二條，判決如主文。
本案經檢察官李吉祥到庭執行職務
中      華      民      國       九十       年    十一    月   二十七   日
                                      臺灣板橋地方法院刑事第六庭
                                          法  官  彭  全  曄
右正本證明與原本無異
如不服本判決應於送達後十日內向本院提出上訴狀
                                          書記官  梁  宜  庭
中      華      民      國       九十       年    十二    月     五     日
附錄本案論罪科刑法條全文：
刑法第二百七十七條
傷害人之身體或健康者，處三年以下有期徒刑，拘役或一千元以下罰金。
犯前項之罪，因而致人於死者，處無期徒或七年以上有期徒刑；致重傷者，處三年以
上十年以下有期徒刑。
刑法第三百零九條
公然侮辱人者，處拘役或三百元以下罰金。
以強暴犯前項之罪者，處一年以下有期徒刑、拘役或五百元以上罰金。


司法院資訊處製作；財團法人民間司法改革基金會備份。
